臺灣高等法院刑事裁定
111年度聲字第196號
聲明異議人
即  受刑人  鄭紹光




上列聲明異議人即受刑人因強盜案件，對於臺灣桃園地方檢察署
檢察官之執行指揮（民國110年11月12日桃檢俊丁110執沒字第35
85字第1109113526號函），聲明異議，本院裁定如下：
    主  文
臺灣桃園地方檢察署檢察官民國110年11月12日桃檢俊丁110執沒
字第3585字第1109113526號函所為之執行指揮命令，應予撤銷。
    
    理  由
一、聲明異議意旨略以：
　㈠檢察署執行扣款（繳納犯罪所得）於110年9月29日發文（丁1
    10執沒3585字第0000000000號）要異議人繳納犯罪所得新臺
    幣（下同）17,000元。異議人又於110年11月12日收到檢察
    署（丁110執沒3585字第1109113526號）執行扣款文，繳納
    之犯罪所得變更為19,100元。同案件2次發文應繳納之犯罪
    所得金額有所變更，然檢察署未說明變更理由。
　㈡請鈞院詳列需繳納之項目以及所認定應追徵事項及金額（因
    異議人有罪判決書內鈞未記載），異議人依法提出聲明異議
    ，請求先停止執行命令，待詳列異議人所需繳納之金額及所
    憑之依據，做出明確裁定後，酌留一定期間予異議人籌措繳
    納之。綜上，應認聲明異議為有理由，而更為裁定為適法之
    處分云云。
二、按受刑人或其法定代理人或配偶以檢察官執行之指揮為不當
    者，得向諭知該裁判之法院聲明異議，刑事訴訟法第484條
    定有明文。所稱「檢察官執行之指揮不當」，係指檢察官有
    積極執行指揮之違法及其執行方法有不當等情形而言；檢察
    官如依確定判決、裁定指揮執行，即無執行之指揮違法或其
    執行方法不當之可言。又檢察官於執行沒收追徵時，其裁量
    應於法律許可範圍內，受一般法律原則之拘束，符合所適用
    法律授權之目的，並受法律秩序之理念、法律感情及慣例等
    規範，及遵守比例原則、平等原則、誠實信用原則與信賴利
    益原則，而為合義務性裁量。法院原則上應尊重執行檢察官
    之裁量權限，惟就執行檢察官於執行方法之裁量，有無逾越
    權限或濫用權力等事項，法院仍得例外地介入審查。
三、經查：
　㈠聲明異議人因強盜案件，前經本院於110年1月21日以109年度
    上訴3682號判決判處「原判決撤銷。甲○○犯攜帶兇器強盜罪
    ，累犯，處有期徒刑參年柒月。未扣案之美工刀壹支及犯罪
    所得如附表編號1至5所示之物均沒收，除附表編號1、2部分
    外，於全部或一部不能沒收或不宜執行沒收時，追徵其價額
    」。聲明異議人提起上訴，經最高法院於110年7月22日以11
    0年度台上字第4017號判決上訴駁回而確定。嗣臺灣桃園地
    方檢察署檢察官於110年度執沒字第3585號執行案件中，依
    前開確定判決所示沒收、追徵部分，以110年9月11日桃檢俊
    丁110執沒3585字第1109088375號函指揮聲明異議人所在之
    法務部○○○○○○○○○○○○○○○○○○）就上開確定判決關於沒收、追
    徵部分，命於酌留異議人每月生活需求費用3,000元保管金
    （含勞作金）後，將其餘部分匯入上開檢察署，直到扣繳至
    17,000元，並另以110年9月11日桃檢俊丁110執沒3585字第1
    109088337號函指揮桃園市政府警察局大園分局檢送甲○○強
    盜案件之扣押物證。然桃園市政府警察局大園分局以110年9
    月16日園警分刑字第1100030337號函說明略以當場未扣得手
    機等情，臺灣桃園地方檢察署檢察官經考量前揭情況，將本
    案宣告沒收之判決附表編號1、2手機各1支與未扣案美工刀1
    支，追徵2,100元，復於110年11月12日以桃檢俊丁110執沒3
    585字第1109113526號函執指揮聲明異議人所在之泰源分監
    ，於酌留異議人每月生活需求費用3,000元保管金（含勞作
    金）後，將其餘部分匯入上開檢察署，直到扣繳至19,100元
    （17,000+2,100）。此有前揭判決、上開執行函文及本院被
    告前案紀錄表等在卷可稽。
　㈡按科刑判決確定後，檢察官應依判決主文而為執行。本案確
    定判決就附表編號1、2所示之行動電話於主文僅為沒收之諭
    知，並未諭知追徵其價額，檢察官就未諭知追徵價額之附表
    編號1、2所示之行動電話指揮追徵，自有未依判決主文而執
    行之違誤，難謂妥適。本件聲明異議為有理由，自應由本院
    將上開執行指揮函撤銷，另由檢察官更為適法之處理。
據上論斷，應依刑事訴訟法第486 條，裁定如主文。
中　　華　　民　　國　　111 　年　　1 　　月　　26　　日
                  刑事第十六庭  審判長法　官 葉騰瑞
                                      法　官 廖紋妤
                                      法　官 王耀興
以上正本證明與原本無異。
如不服本裁定，應於收受送達後五日內向本院提出抗告狀。
                                      書記官 蘇佳賢
中　　華　　民　　國　　111 　年　　1 　　月　　26　　日
附表：
編號 品名 數量 備註 1 諾基亞6150行動電話（門號0000000000） 1支 於89年5月19日下午3時15分由許秀英指認，經桃園市政府警察局大園分局保管（見少連偵字卷第34-36頁） 2 ACER廠牌HELLOKITTY圖案行動電話（門號0000000000） 1支  3 現金 新臺幣2,000元  4 金手鍊 1條  5 女用手錶 1條  6 玉墜金項鍊（約8錢） 1條 業經許秀英之孫簡宏斌指認後領回（見偵字卷第22頁） 7 玉鐲（手環） 1只  8 戒指 2枚